【裁判字號】    97,交聲更,11
【裁判日期】    971218
【裁判案由】    交管條例聲異
【裁判全文】
臺灣板橋地方法院交通事件裁定    97年度交聲更字第11號
原處分機關  交通部公路總局臺北區監理所
異  議  人  甲○○
上列異議人即受處分人因違反道路交通管理處罰條例案件，對於
交通部公路總局臺北區監理所於民國96年10月1 日所為之北監盈
裁字裁40-AEW101410號裁決處分聲明異議，本院於96年12月14日
以96年度交聲字第1835號裁定後，異議人不服，提起抗告，經臺
灣高等法院於97年1 月25日以97年度交抗字第70號裁定將原裁定
撤銷發回，本院更為裁定如下：
    主  文
異議駁回。
    理  由
一、原處分意旨略以：異議人即受處分人甲○○於民國96年7 月
    22日12時34分許，駕駛車牌號碼2E-510號營業小客車，在臺
    北市○○路，有駕車行經有燈光號誌管制之交岔路口闖紅燈
    之交通違規，經臺北市政府警察局大安分局交通分隊員警查
    獲後製單舉發（北市警交字第AEW101410 號）；原處分機關
    乃依道路交通管理處罰條例第53條第1 項規定，裁處罰鍰新
    台幣（下同）2,700 元，並依同條例第63條第1 項（原裁決
    處分漏載第1 項）規定，記違規點數3 點。
二、異議意旨略以：異議人於前揭時地，駕駛上開營業小客車，
    於台北市○○路與建國南路之交岔路口附近三角公園旁，搭
    載3 位買花乘客上車，當時還是綠燈，有3 個女乘客買花過
    來要坐車，因為還是綠燈，所以伊停下來，要不然就過去了
    ，因為3 個客人買花所以上車的時間比較耽誤，等她們坐好
    ，伊看還是黃燈，所以就開了，結果黃燈一下就變紅燈，警
    察就在前面，有誰敢闖紅燈，為此，不服原裁決處分，聲明
    異議云云。
三、按「受處分人，不服第8 條主管機關所為之處罰，得於接到
    裁決書之翌日起20日內，向管轄地方法院聲明異議」；「聲
    明異議，應以司法狀紙，敘述異議之理由，提出於原處分機
    關為之。原處分機關應於接受異議書狀後五日內，將該案卷
    宗及有關證物，送交該管地方法院或其分院交通法庭。」，
    道路交通管理處罰條例第87條第1 項、道路交通案件處理辦
    法第13條各定有明文；惟道路交通案件處理辦法第13條所規
    定之聲明異議，應向原處分機關提出，此乃便於原處分機關
    將卷證送交該管地方法院交通法庭；如逕向該管地方法院提
    出聲明異議，只要在法定期間內，尚非屬不合法律上之程式
    ；據此，本件異議人因上開違反道路交通管理處罰條例事件
    ，固據原處分機關於96年10月1 日以北監盈裁字裁40-AEW10
    1410號裁決書裁決在案，而該裁決書且於96年10月3 日由異
    議人親自簽收，此有上開違反道路交通管理事件裁決書、送
    達證書影本各一紙在卷可稽（見本院96年度交聲字第1835號
    卷第6 、7 頁）；又本件異議人因不服原舉發機關之上開舉
    發，乃先於原處分機關96年10月1 日作成北監盈裁字裁40-A
    EW101410號裁決書前之96年9 月17日，即具狀對於前開舉發
    違反道路交通管理事件通知單向本院提出申訴，經本院認其
    申訴不合法律規定而未予受理，併將異議狀發由原處分機關
    辦理；惟嗣異議人再於原處分機關96年10月1 日作成北監盈
    裁字裁40-AEW101410號裁決書後之96年10月18日復向本院提
    出申訴，然因未檢附上揭裁決書，致使本院於當時未能知悉
    已有裁決處分，仍認其申訴不合法律規定而未予受理，並將
    其聲明異議狀，移由原處分機關辦理等情，經本院職權調取
    本院96年度交他字第83、92號全卷核閱無誤；是本件裁決書
    既於96年10月3 日由異議人親自簽收而送達異議人，異議人
    嗣於96年10月18雖非依規定向原處分機關而誤向本院提出異
    議（該聲明異議經本院發由原處分機關辦理移送，見本院96
    年度交他字第92號卷附之本院96年10月26日板院輔刑信96交
    他字第058797號函），惟其斯時之聲明異議既仍於法定期間
    內，依諸前揭說明，即尚非不合法律上程式，先此敘明。
四、次按汽車駕駛人，行經有燈光號誌管制之交岔路口闖紅燈者
    ，處1,800 元以上5,400 元以下罰鍰；汽車駕駛人有第53條
    情形者，除依原條款處罰鍰外，記違規點數3 點，道路交通
    管理處罰條例第53條第1 項、第63條第1 項第3 款分別定有
    明文規定；復按駕駛人駕駛汽車，應遵守道路交通標誌、標
    線、號誌之指示，道路交通安全規則第90條亦規定甚明；經
    查：
(一)、異議人於96年7 月22日12時34分許，駕駛車牌號碼2E-510號
    營業小客車，行經臺北市○○路與建國南路之交岔路口處時
    ，經警許銘宏攔停當場舉發，併以「闖紅燈（東向西）」為
    由摰單舉發乙節，有臺北市政府警察局96年7 月22日北市警
    交字第AEW101410 號舉發違反道路交通管理事件通知單1 紙
    （見本院96年度交聲字第1835號卷第15頁）在卷可稽。
(二)、異議人雖以前詞置辯，然現場目擊證人即臺北市政府警察局
    大安分局交通分隊員警許銘宏於本院審理中到庭具結後證稱
    略以：（96年7 月22日12時34分在台北市○○路、建國南路
    口舉發開計程車闖紅燈的違規，是否是你所舉發的？）是的
    （請陳述舉發的過程？）這輛計程車從仁愛路東往西行，到
    了跟建國南路的路口時，有停車載客，等他載完客人時，仁
    愛路、建國南路四面都轉換為紅燈，當時是行人專用時向，
    也就是當時四個方向仁愛、建國南路的車都要停，只有行人
    可以通行，但違規人載完客就由仁愛路往西的方向前進，到
    建國南路高架橋下，就被我們攔下（異議人在之前的違規案
    件陳述書有畫壹個現場簡圖，請你看一下該簡圖上所標示的
    警察位置、異議人表示其在搭載乘客的地點的標示是否正確
    ？《提示交聲1835號卷第14頁》並告以要旨）都對（對異議
    人說當時車子啟動時，號誌燈由黃燈轉換紅燈，而車已出白
    線只有往前，並非直闖紅燈，有何意見？）當時建國南路、
    仁愛路的行人已經在通行了，因為那邊是花市，所以行人可
    以從橫向通過馬路，就是指人不用走斑馬線，可以在該區塊
    內橫向通過，所以當時行人都已經在通行的情況，也就是當
    時已經紅燈的情況一陣子，他仍然前進所以才被我們攔下來
    （你有看到異議人被你們攔下來之前，確實是停車載客嗎？
    ）有的（那他停車的處所，是在停止線前或後？）大約在停
    止線上面，當時在異議人車前沒有行人，不過有行人從異議
    人的右前方跨過馬路，而還沒有到達異議人的車前等語綦詳
    在卷；按證人許銘宏業到庭簽立證人結文具結擔保其證述之
    真實性，且在負擔偽證罪之心理處罰狀態下，證述受處分人
    經認定違規及舉發之經過，而依本件卷存證據資料並無何積
    極證據足資證明證人上述證述係屬虛偽，亦無足以令人顯信
    證人之證述為不可採之品格證據或前科證據存在；復斟酌證
    人許銘宏為執行交通勤務之公務員，對於燈號變換及用路人
    是否違規各情，為其業務內之事項，其觀察程度自較一般人
    更為專注，應無誤判之可能；兼衡證人就異議人所駕駛上開
    營小客車如何違反交通號誌燈之舉發過程的證述，連續而完
    整，顯見證人對舉發當時之記憶深刻，容無誤判之虞；佐以
    證人身為執勤警員與異議人前不相識，相互間無何怨隙乙節
    ，為證人、異議人所是認，衡情證人當無甘冒偽證罪責而虛
    構情節故為不利於異議人證述之理；復審諸證人許銘宏於本
    件舉發過程中，係立於舉發地點正前方，且其對異議人於遭
    舉發斯時究竟有無闖紅燈情事，已具體證稱乃因舉發地點為
    台北市建國花市○○○路區塊，因該處實施行人專用時向，
    也就是當時仁愛、建國南路共計4 個方向的車都要停，僅行
    人可以通行，並已有行人由異議人所駕營小客車右前方往異
    議人左前方前進，惟仍目擊異議人在系爭舉發地點之號誌燈
    為紅燈情況下有闖紅燈直行情事，依證人上開證述內容，其
    對舉發時地之地形、交通動態應可清楚目視並為正確判斷，
    凡此各情，俱徵證人所證屬實，堪可採信，異議人否認有闖
    紅燈情節，尚無足取；綜上，本件異議人前揭違規情事，事
    證明確，堪以認定。
五、從而，異議人於前揭時、地駕駛上開營小客車有闖紅燈之違
    規行為，堪以認定；則原處分機關據以援引上揭規定，裁處
    罰鍰2,700 元，並記違規點數3 點，於法尚無不合，應予維
    持；本件異議為無理由，應予駁回。
據上論斷，應依道路交通案件處理辦法第19條，裁定如主文。
中    華    民    國    97    年    12    月    18    日
                  交通法庭法  官  陳明偉
以上正本證明與原本無異。
如不服本裁定應於送達後5 日內向本院提出抗告狀。
                          書記官  強梅芳
中    華    民    國    97    年    12    月    18    日


司法院資訊處製作；財團法人民間司法改革基金會備份。
